# 原股东对新股东的或有对价补偿是调整合并，报表还是调整个别报表？

提问人：wufaxian 时间：2019-12-16 08:05:15
【教材例 26-3】A 上市公司 2×09 年 1 月 2 日以现金 3 亿元自 B 公司购买其持有的 C 公司 100% 股权，并于当日向 C 公司董事会派出成员，主导其财务和生产经营决策。股权转让协议约定，B 公司就 C 公司在收购完成后的经营业绩向 A 公司做出承诺；C 公司 2×09 年、2×10 年、2×11年度经审计扣除非经常性损益后归属于母公司股东的净利润分别不低于 2 000 万元、3 000 万元和4 000万元。如果 C公司未达到承诺业绩，B公司将在 C 公司每一相应年度的审计报告出具后 30 日内，按 C 公司实际实现的净利润与承诺利润的差额，以现金方式对 A 公司进行补偿。购买日，A公司根据 C公司所处市场状况及行业竞争力等情况判断，预计 C公司能够完成承诺期利润。
2×09年，C 公司实现净利润 2 200 万元。2×10年，由于整体宏观经济形势变化，C 公司实现净利润 2 400 万元，且预期 2×11 年该趋势将持续，预计能够实现净利润约 2 600 万元。
分析：
本案例中，A 上市公司与 B 上市公司在交易前不存在关联关系，该项企业合并应为非同一控制下企业合并。
购买日为 2×09年 1 月 2 日，当日 A 上市公司支付了有关价款 3 亿元，同时估计 C 公司能够实现承诺利润，或有对价估计为 0 。A 上市公司应当确认对 C公司长期股权投资成本为 3 亿元。
借：长期股权投资　　　　　　　　 300 000 000贷：银行存款　　　　　　　　　　 300 000 000 2×09 年C 公司实现了预期利润，A 上市公司无需进行会计处理。
2×10年 C 公司未实现预期利润，且预计2×11 年也无法实现，则 A上市公司需要估计该或有对价的公允价值并予以确认。因该预期利润未实现的情况是在购买日后新发生的，在购买日后超过 12 个月且不属于对购买日已存在状况的进一步证据，应于资产负债表日将该或有对价公允价值的变动计入当期损益。B公司对有关利润差额的补偿将以现金支付，该或有对价属于金融工具，应当按照金融工具的原则进行处理。2×10年末A 上市公司估计该或有对价的公允价值为 2 000 万元，并进行如下会计处理：
借：交易性金融资产　　　　　　　　 20 000 000贷：公允价值变动损益　　　　　　　 20 000 000—————————-最后这笔分录是A 公司个别报表分录？还是集团公司合并报表分录？为什么？张志凤 A102

回答人：chenyiwei
由于业绩补偿直接由购买方 A 收取，所以这笔确认或有对价公允价值变动的分录在 A公司的个别报表和合并报表层面都要做。